臺灣桃園地方法院刑事裁定　　　　　　　 94年度易更字第3號
聲　請　人　台灣桃園地方法院檢察署檢察官
被　　　告　甲○○
　　　　　　　　　　　巷四號
上被告因竊盜案件，經檢察官聲請補充判決（九十年度偵字第一
三二六號），本院裁定如下：
    主  文
聲請駁回。
    理  由
一、聲請意旨略以：被告甲○○（起訴書誤載為蕭新達）與王志
    強、戴世崗（後二人另經判決有罪確定）三人基於意圖為自
    己不法所有之犯意聯絡，於民國八十九年十月二十六日九時
    四十五分許，在桃園縣中壢市○○路○段六十三號之無店名
    檳榔攤，先推由戴世崗駕駛汽車靠近佯裝購買檳榔誘出被害
    人李美雲，再以問路為由分散其注意，王志強則在旁幫腔，
    嗣由被告甲○○下車趁機進入該檳榔攤竊取現金新台幣（下
    同）五千五百元得手，因認被告甲○○涉犯刑法第三百二十
    條第一項之竊盜罪嫌，而本件公訴人原於九十年二月二十六
    日向鈞院提起公訴，於起訴書上載明被告姓名為蕭新達，由
    鈞院以九十年度易字第六六一號案審理，然鈞院竟於九十二
    年五月一日就起訴書誤寫之蕭新達判處無罪；惟該起訴書之
    被告姓名蕭新達既屬誤寫，應參酌司法院大法官會議釋字第
    四十三號解釋意旨，於查明蕭新達係被告甲○○之誤繕後，
    當庭由檢察官聲請將被告之姓名欄予以更正，或法院於判決
    時逕行更正，於理由內說明即可，毋庸對未曾犯案之蕭新達
    為無罪之判決。是本件起訴之真正對象應為同案被告王志強
    指認之甲○○，起訴效力應及於甲○○，法院自應對被告甲
    ○○予以審判，鈞院漏未就被告甲○○為判決，爰請求就被
    告甲○○此竊盜罪嫌為補充判決等語。
三、按起訴之效力，不及於檢察官所指被告以外之人，刑事訴訟
    法第二百六十六條分別定有明文，即所謂起訴對人之效力。
    而同法第二百六十四條第二項第一款規定起訴書應記載被告
    之姓名、性別等資料或其他足資辨別之特徵，係為確定刑罰
    權對象之用，其起訴之對象為被告其「人」，而非「姓名」
    。再者，法院審判之對象，是否即為檢察官所指之被告，應
    以檢察官指為刑罰對象之被告為依據，縱犯罪行為人以偽名
    或冒用他人名義與訊，致檢察官以被冒名者之姓名、年籍起
    訴，則檢察官指為被告之人，即為實際應訊之該犯罪行為人
    ，法院自應對其為審判，而該被冒名頂替之人，並非檢察官
    指為被告之人，縱檢察官誤以其姓名、年籍起訴，仍非檢察
    官指為刑罰對象之人，非起訴效力所及，法院自不得對其加
    以審判（最高法院九十年度台非字第一六○號判決、八十二
    年度台非字第四○六號判決參照）。易言之，現今司法實務
    上如發現有人冒名應訊者，如檢察官原起訴之指為刑罰對象
    之人，即係冒名他人應訊之人，雖以被冒名者之年籍、姓名
    提起公訴，有通知檢察官補正後，或逕行更正被告姓名為真
    正犯罪人之姓名後，直接審理真正犯罪人之例，惟此僅限於
    檢察官指為刑罰對象之人即係該冒名者而言，如檢察官指為
    被告之人，乃係被冒名之人，因冒名者並非檢察官指為被告
    之人，縱檢察官以被冒名之人起訴，因冒名者並非檢察官指
    為刑罰權對象之人，自非起訴效力所及，法院尚不得以補正
    或更正方式逕認為冒名者已為檢察官提起公訴而對該冒名者
    加以審判自明（此等見解並詳見臺灣高等法院九十三年度交
    上易字第五號、九十二年度交上易字第一九０號判決、九十
    四年度交上易字第四九號），依前開判決結論均以如實際行
    為人於偵查中經檢察官訊問過，縱係以他人名義提起公訴，
    因檢察官指為被告之人係該實際於偵查庭訊中訊過問之人，
    則得以補正或更名方式逕為判決，然若於偵查中從未經過檢
    察官訊問，則係以檢察官起訴書所載指為被告年籍之人為起
    訴之對象，此時，則無從依補正或更名方式而為判決，應就
    檢察官起訴之對象為無罪之判決，另實際行為人則認為未經
    起訴，應由檢察官另行偵查後提起公訴。
四、經查：本件檢察官於偵查中並未傳訊甲○○或蕭新達到庭，
    卷內亦無二人之警詢筆錄或任何足資識別之文書資料，本難
    憑認定檢察官究係針對何人（抑或有無）進行偵查。且觀諸
    本件起訴書被告欄中記載之被告姓名為「蕭新達」，年籍則
    為「男，二十三歲（民國○○年○月○○○日生），住桃園
    縣平鎮市○○里○○路五○巷十七號二樓，身分證統一編號
    ：Ｚ000000000號」，此有起訴書一份可稽，足見
    上開人別資料均指向蕭新達，而無一與甲○○有關。又參酌
    同案共犯王志強於檢察官偵查中，係針對附有「蕭新達」照
    片之口卡片指認該人為其共犯，致檢察官因此依據蕭新達之
    年籍資料提起公訴，益見檢察官實際以為被告及起訴之對象
    ，確為蕭新達，而非甲○○。綜上，本件檢察官實際指為被
    告之人為蕭新達，蕭新達業經本院判決無罪，嗣檢查官提起
    上訴後撤回上訴確定，訴訟繫屬關係即已消滅。至於甲○○
    部分則自始未經起訴，並非本院審理範圍所及，應由檢察官
    另行偵辦，並無聲請補充判決之餘地。本院九十年度易字第
    六六一號判決，並無公訴人所指漏未判決之情形，自無從為
    補充判決。是本件聲請並無理由，應予駁回。
據上論斷，應依刑事訴訟法第二百二十條，判決如主文。
中    華     民    國  九十四   年   九   月   十三   日
                        刑事第一庭  審判長法官曾淑華
                                          法官黃梅淑
                                          法官楊晴翔
如不服本判決，應於送達後十日內，向本院提出上訴狀
                                          書記官劉晨輝
中    華     民   國   九十四   年   九   月   十三    日
